臺灣臺北地方法院民事裁定
111年度消債更字第141號
聲  請  人  
即  債務人  林勢弘  


代  理  人  林炎臻律師(法扶律師)
相  對  人  
即  債權人  華南商業銀行股份有限公司

法定代理人  張振芳  
代  理  人  許琳玲  
相  對  人  
即  債權人  摩根聯邦資產管理股份有限公司

法定代理人  李文明  
代  理  人  鄭伊舒  
相  對  人
即  債權人  滙誠第二資產管理股份有限公司

法定代理人  莊仲沼  


相  對  人  
即  債權人  臺灣新光商業銀行股份有限公司

法定代理人  李增昌  


代  理  人  林柏青  
相  對  人  
即  債權人  萬榮行銷股份有限公司

法定代理人  呂豫文  


上列當事人因消費者債務清理事件聲請更生，本院裁定如下：
    主  文
債務人林勢弘自中華民國一百一十一年六月二十八日上午十一時
起開始更生程序。
命司法事務官進行本件更生程序。
    理  由
一、按債務人不能清償債務或有不能清償之虞者，得依本條例所
    定更生或清算程序，清理其債務；債務人對於金融機構負債
    務者，在聲請更生或清算前，應向最大債權金融機構請求協
    商債務清償方案，或向其住、居所地之法院或鄉、鎮、市、
    區調解委員會聲請債務清理之調解，消費者債務清理條例（
    下稱消債條例）第3條、第151條第1項分別定有明文。此係
    採前置協商主義，是債務人於協商程序中，自應本於個人實
    際財產及收支狀況，依最大誠信原則，商討解決方案。如終
    究不能成立協商，於聲請更生或清算時，法院審酌上開條文
    所謂「不能清償或有不能清償之虞」，允宜綜衡債務人全部
    收支、信用及財產狀況，評估是否因負擔債務，而不能維持
    人性尊嚴之最基本生活條件，所陳報之各項支出，是否確屬
    必要性之支出，如曾有協商方案，其條件是否已無法兼顧個
    人生活之基本需求等情，為其判斷之準據。又法院開始清算
    程序之裁定，應載明其年、月、日、時，並即時發生效力。
    法院開始更生或清算程序後，得命司法事務官進行更生或清
    算程序，必要時得選任律師、會計師或其他適當之自然人或
    法人1人為監督人或管理人，復為同條例第83條第1 項、第1
    6條第1項所明定。
二、本件債務人主張：其積欠債權人債務共計新臺幣（下同）54
    萬4,969元，因無力清償，於消債條例施行後，曾向本院對
    債權人申請債務前置調解，惟債務人無法負擔債權人提出之
    清償條件，是調解不成立，故債務人顯有不能清償債務情事
    ，爰依法聲請更生等語。
三、經查：
  ㈠按本條例所稱消費者，指5年內未從事營業活動或從事小規模
    營業活動之自然人。前項小規模營業指營業額平均每月新臺
    幣20萬元以下者，消債條例第2條第1、2項定有明文。查債
    務人提出之財產及收入狀況說明書（見110年度北司消債調
    卷第6頁，下稱調解卷），債務人駕駛計程車為業。又依債
    務人提出營業報告書陳報其每月營業收入約1萬5,850元至4
    萬9,550元不等(依營業報告書每月純收入項加總計算，見調
    解卷第16頁至第39頁），平均營業收入約2萬5,000元，復參
    酌交通部公布之104年度、106年度、108年度計程車營運狀
    況調查報告，臺北市計程車駕駛人每月營業總收入之數額分
    別為5萬3,110元、5萬2,714元、4萬9,992元，足認債務人自
    陳其營業收入約1萬5,850元至4萬9,550元，平均營業收入約
    2萬5,000元不等一情，堪信為真實。是以，債務人從事營業
    活動之營業額每月未逾20萬元，自屬消債條例第2條第2項規
    定之從事小規模營業活動之自然人，有消債條例之適用。
  ㈡另債務人以其有不能清償債務情事，於民國110年9月17日向
    本院聲請消債條例前置調解，經本院以110年度北司消債調
    字第402號聲請調解事件受理在案，惟雙方無法達成協議，
    於110年12月14日調解不成立，有調解不成立證明書在卷可
    參（調解卷第131頁），是本院自應綜合其目前全部收支及
    財產狀況，評估是否已達不能維持最低生活條件，而有「不
    能清償債務或有不能清償之虞」之情形。　　
  ㈢債務人主張現為計程車司機，108年9月至110年8月間合計收
    入12萬5,300元，並於109年及110年分別領有計程車司機補
    助3萬元等情，業據其提出108至109年度綜合所得稅各類所
    得清單、計程車駕駛營業報告書附卷可佐（見調解卷第14至
    39頁），則債務人上開主張，堪予採信，至計程車司機補助
    部分，因係一次性領取，未具持續性，非屬聲請人之固定收
    入，是本院即以108年9月至110年8月收入之平均月收入5,44
    8元【計算式:12萬5,300元÷23(月)＝5,448元，小數點以下四
    捨五入】作為計算債務人目前償債能力之依據。
  ㈣按債務人聲請更生或清算時所提財產及收入狀況說明書，其
    表明每月必要支出之數額，與本條例第64條之2第1項、第2
    項規定之認定標準相符者，毋庸記載原因、種類及提出證明
    文件；債務人必要生活費用，以最近一年衛生福利部或直轄
    市政府所公告當地區每人每月最低生活費1.2倍定之。受扶
    養者之必要生活費用，準用第一項規定計算基準數額，並依
    債務人依法應負擔扶養義務之比例認定之；按因負擔扶養義
    務而不能維持自己生活者，免除其義務。但受扶養權利者為
    直系血親尊親屬或配偶時，減輕其義務，消債條例施行細則
    第21條之1第3項、消債條例第64條之2第1、2項、民法第111
    8條定有明文。查債務人主張其目前每月個人生活必要支出1
    萬8,720元、支出父親林湧河、母親林胡宇采扶養費各7,000
    元等情，就債務人主張個人生活必要支出1萬8,720元部分，
    合於衛生福利部公告新北市110年度最低生活費標準 1萬5,6
    00元之 1.2倍，是債務人主張其個人生活必要支出1萬8,720
    元部分，足堪採信。又父親及母親扶養費部分，債務人主張
    父親林湧河71歲、母親林胡宇采67歲，由債務人及胞兄林勢
    權、胞弟林勢元共同扶養等情，有戶籍謄本附卷可參（見本
    院卷第147頁），另依林湧河及林胡宇采108、109年度稅務
    電子閘門財產所得調件明細表及全國財產稅總歸戶財產查詢
    清單記載（見本院卷第349至353頁），林湧河及林胡宇采名
    下皆無財產及收入，尚不足支應每月必要生活費用，足認林
    湧河及林胡宇采收入難以支應其生活必要費用，堪認有受債
    務人、林勢權、林勢元共同扶養之必要，衡諸聲請人之父母
    均設籍於新北市深坑區，有戶籍謄本附卷供參（見本院卷第
    147頁），參酌衛生福利部公告之110年度新北市每人每月最
    低生活費用1萬5,600元之1.2倍即1萬8,720元（計算式：1 
    萬5,600元×1.2＝1萬8,720元），本院爰以此數額作為林湧河
    、林胡宇采之每月生活必要費用；又聲請人並未提出其他扶
    養義務人較少支出扶養費之相關證明文件，則聲請人應與其
    他扶養義務人平均分擔林湧河、林胡宇采之扶養費，是聲請
    人每月應負擔父親林湧河、母親林胡宇采各6,240元（計算
    式：1萬8,720元÷3＝6240元），逾此部分，應予剔除。
  ㈤準此，債務人每月生活必要支出為3萬5,202元（計算式：個
    人支出1萬8,720元+父親扶養費6,240元、母親扶養費6,240
    元=3萬1,200元），而債務人目前每月收入5,448元扣除生活
    必要支出後，已無餘額可供支配，更遑論償還債權人華南商
    業銀行股份有限公司等5名債權人債務116萬8,191元，此有
    財團法人金融聯合徵信中心查詢當事人綜合信用報告回覆書
    及債權人債權陳報狀附卷可稽（見調解卷第49頁、50頁、56
    頁、69頁，滙誠第二資產管理股份有限公司部分暫以債務人
    所陳報債權人清冊金額計算），堪認債務人之經濟狀況已有
    不能清償債務情狀。此外，債務人陳報其名下除永豐銀行存
    款1元外，無其他財產，有全國財產稅總歸戶財產查詢清單
    、永豐銀行存摺附卷可稽（見調解卷第13頁、本院卷第61頁
    ）。是本院審酌債務人之財產、信用、勞力及生活費用支出
    等狀況，堪認債務人客觀上經濟狀況已有不能清償債務之虞
    ，而有藉助更生制度調整其與債權人間之權利義務關係而重
    建其經濟生活之必要。
四、綜上所述，債務人係一般消費者，其對已屆清償期之債務有
    不能清償之虞，且其無擔保或無優先權之債務未逾1,200萬
    元，復未經法院裁定開始清算程序或宣告破產，又查無消債
    條例第6條第3項、第8條或第46條各款所定駁回更生聲請之
    事由存在，則債務人聲請本件更生，即屬有據，爰裁定如主
    文，並命司法事務官進行本件更生程序。
五、至債務人於更生程序開始後，應另提出足以為債權人會議可
    決或經法院認為公允之更生方案以供採擇，俾免更生程序進
    行至依消債條例第61條規定應行清算之程度；而司法事務官
    於進行本件更生程序、協助債務人提出更生方案時，應依債
    務人之薪資變化、社會常情及現實環境衡量債務人之償債能
    力，並酌留其生活上應變所需費用，進而協助債務人擬定允
    當之更生方案，始符消債條例重建債務人經濟生活之立法目
    的，附此敘明。
六、依消債條例第11條第1項、第16條第1項、第45條，裁定如主
    文。
中　　華　　民　　國　　111 　年　　6 　　月　　28　　日
                  民事第二庭  法  官  林怡君
以上正本係照原本作成。
本裁定不得抗告。
本裁定已於111年6月28日上午11時公告。
中　　華　　民　　國　　111 　年　　6 　　月　　28　　日
                              書記官  陳俐妙